臺灣臺中地方法院民事簡易判決
111年度豐簡字第18號
原      告  兆豐產物保險股份有限公司

法定代理人  梁正德  
訴訟代理人  林嘉鴻  
            陳茂豐  
被      告  鄧芷昀  
上列當事人間請求損害賠償事件，本院於民國111年2月15日言詞
辯論終結，判決如下：
    主      文
被告應給付原告新臺幣34,699元，及自民國110年4月14日起至清
償日止，按年息百分之5計算之利息。
訴訟費用由被告負擔。
本判決得假執行。
    事實及理由
壹、程序事項：被告經合法通知，未於言詞辯論期日到場，核無
    民事訴訟法第386條各款所列情形，應依原告之聲請，由其
    一造辯論而為判決。
貳、實體事項：
一、原告主張：被告於民國109年1月1日12時21分許，駕駛車牌
    號碼00-0000號自用小客車，行經臺中市西屯區台74線快速
    公路09133燈桿前，因未注意車前狀況，致碰撞由訴外人吳
    文馨所駕駛、因前階段事故【即：訴外人劉昭芳駕駛車牌號
    碼000-0000營業大貨車（下稱A車），因不明原因右後輪掉
    落，致碰撞訴外人吳文馨所駕駛之車牌號碼0000-00號自用
    小客車（下稱B車），嗣A車及B車停放於車道上但未設置警
    告設施】而停放於車道上之B車後，再碰撞由原告所承保、
    訴外人陳志聰所有並駕駛之AMB-6358號自用小客車（下稱系
    爭車輛），造成後階段事故並致系爭車輛受損（下稱系爭事
    故），經送修後由原告依保險契約墊付修理費用新臺幣（下
    同）45萬元，爰依保險法第53條及侵權行為之法律關係，請
    求被告賠償原告系爭車輛修理費用34,699元（已扣除折舊及
    訴外人劉昭芳、吳文馨已賠償原告之系爭車輛修理費用）等
    語，並聲明：被告應給付原告34,699元，及自起訴狀繕本送
    達翌日起至清償日止，按年息百分之5計算之利息。
二、被告未於言詞辯論期日到場，亦未提出書狀作何聲明或陳述
    。
三、本院得心證之理由：
  ㈠按當事人對於他造主張之事實，於言詞辯論時不爭執者，視
    同自認；當事人對於他造主張之事實，已於相當時期受合法
    之通知，而於言詞辯論期日不到場，亦未提出準備書狀爭執
    者，準用第一項之規定，民事訴訟法第280條第1項、第3項
    分別定有明文。原告主張被告於上揭時、地駕駛車輛，因未
    注意車前狀況，致碰撞停放於車道上之B車後，再與系爭車
    輛發生碰撞，造成系爭車輛受損，原告經被保險人同意逕為
    墊付修理費用45萬元之事實，業據其提出甲○○○保險股份有
    限公司車險理賠計算書、道路交通事故當事人登記聯單、臺
    中市車輛行車事故鑑定委員會函暨鑑定意見書、初步分析研
    判表、道路交通事故現場圖、系爭車輛行車執照、系爭車輛
    毀損照片、汽車險重大賠案工料理算明細表、中部汽車股份
    有限公司沙鹿服務廠估價單、電子發票證明聯、賠款滿意書
    等件為證；並經本院依職權向臺中市政府警察局第六分局調
    取系爭事故相關資料（見本院110年度中簡字第3434號卷宗
    第115至195頁，下稱中簡卷）核閱屬實；而被告經本院合法
    通知，未於言詞辯論期日到場，復未提出任何書狀爭執，依
    前揭規定，視同自認，堪信原告之主張為真實。
  ㈡按因故意或過失，不法侵害他人之權利者，負損害賠償責任
    ；不法毀損他人之物者，被害人得請求賠償其物因毀損所減
    少之價額。民法第184條第1項前段、第196條分別定有明文
    。復按汽車行駛時，駕駛人應注意車前狀況及兩車並行之間
    隔，並隨時採取必要之安全措施，不得在道路上蛇行，或以
    其他危險方式駕車，道路交通安全規則第94條第3項亦規定
    甚明。經查，被告於上開時、地駕駛車輛時，雖稱不記得事
    故如何發生，然訴外人陳志聰於警詢時稱：伊沿台74第2車
    道往北屯方向直行，於事故地伊直行時就突然有一台白小客
    車（即被告車輛）先撞倒內側的車，之後再朝伊車這噴來和
    伊車發生碰撞等語。並參訴外人與警詢時稱：伊當時沿台74
    第1車道直行往北方向行駛，於過程中右前方有KLB-0590（
    即A車）掉落的輪胎，伊閃躲時煞車，但仍被輪胎碰到車輛
    正前方，接著在煞停(停止狀態)時，遭DC-3447自小客（即
    被告車輛）自後方追撞等語，足認被告駕駛車輛未注意車前
    狀況，致碰撞B車後，又碰撞系爭車輛，就本件車禍之發生
    有過失甚明，此有道路交通事故處理談話紀錄表、道路交通
    事故現場圖及初步分析研判表在卷足稽（見中簡卷第139至1
    41頁、第133頁、第119頁、第173頁），且經臺中市車輛行
    車事故鑑定委員會以第二階段即系爭事故被告未注意車前狀
    況為肇事主因，訴外人劉昭芳、吳文馨未於前階段肇事處設
    置警告設施告知後方來車為肇事次因之鑑定意見所認定（見
    中簡卷第37至45頁），是系爭車輛之受損，既係由雙方車輛
    碰撞所直接造成，與被告過失駕車行為間，自具相當因果關
    係。原告主張被告應負侵權行為損害賠償責任，應屬有據。
　㈢而民法第196條所謂因毀損減損之價額，得以修復費用為估定
    之標準，但以必要者為限，例如修理材料以新品換舊品應予
    折舊，最高法院79年度第9次民庭會議決議闡釋甚明。本件
    被告既過失不法毀損系爭車輛，已如上述，是揆諸前開規定
    ，自應負侵權行為損害賠償責任，則原告以修復金額作為賠
    償金額，自屬有據。又系爭車輛之零件修理既係以新零件更
    換被損之舊零件，是依上說明，自應將零件折舊部分予以扣
    除。查系爭車輛送修而支出修理費45萬元，其中零件費用40
    3,213元、工資31,264元、烤漆15,523元，此有原告提出之
    汽車險重大賠案工料理算明細表及電子發票證明聯附卷可稽
    （見中簡卷第67、109頁）。而依行政院所頒「固定資產耐
    用年數表」及「固定資產折舊率表」之規定，自用小客車之
    耐用年數為5年，依定率遞減法每年折舊千分之369，再參照
    卷附之系爭車輛行車執照影本，其上載明該車係於104年4月
    出廠（見中簡卷第27頁，未載日故以15日計算），直至109
    年1月1日本件事故發生日止，實際使用日數約為4年8月又17
    日，依「營利事業所得稅結算申報查核准則」第95條第8項
    所定「固定資產提列折舊採用定率遞減法，以1年為計算單
    位，其使用期間未滿1年者，按實際使用之月數相當於全年
    之比例計算之，不滿1月者，以月計」。因此，系爭車輛應
    以使用4年又9月期間計算折舊。依此方式核算扣除折舊額後
    ，得請求之零件修理費為46,232元（計算式如附表，元以下
    四捨五入），加計工資31,264元及烤漆15,523元，則被告應
    賠償之必要修理費總計為93,019元（計算式：46,232＋31,26
    4＋15,523＝93,019）。是以，本件原告於獲得訴外人劉昭芳
    及吳文馨給付之賠償金額58,320元後，請求原告給付剩餘之
    必要修理費用34,699元（計算式：93,019－58,320＝34,699）
    ，自應准許。
  ㈣末按給付無確定期限者，債務人於債權人得請求給付時，經
    其催告而未為給付，自受催告時起，負遲延責任。其經債權
    人起訴而送達訴狀，或依督促程序送達支付命令，或為其他
    相類之行為者，與催告有同一之效力，民法第229條第2項定
    有明文。又遲延之債務，以支付金錢為標的者，債權人得請
    求依法定利率計算之遲延利息。但約定利率較高者，仍從其
    約定利率。應付利息之債務，其利率未經約定，亦無法律可
    據者，年息為百分之五，民法第233條第1項、第203條亦有
    明文。本件原告行使對被告之損害賠償債權，核屬無確定期
    限之給付，既經原告起訴而起訴狀繕本於110年4月13日合法
    送達，有送達證書在卷可憑（見中簡卷第203頁），被告迄
    未給付，當應負遲延責任。是原告請求自起訴狀繕本送達被
    告翌日即110年4月14日起至清償日止，按年息百分之5計算
    之法定遲延利息，核無不合。
四、綜上所述，原告依侵權行為及保險代位之法律關係，請求被
    告給付34,699元，及自110年4月14日起至清償日止，按年息
    百分之5計算之利息，為有理由，應予准許。
五、本件係依民事訴訟法第427條第1項規定適用簡易訴訟程序，
    所為被告敗訴之判決，依同法第389條第1項第3款規定，應
    由本院依職權宣告假執行。
六、訴訟費用負擔之依據：民事訴訟法第78條。
中　　華　　民　　國　　111 　年　　2 　　月　　25　　日
                  豐原簡易庭    法  官  廖弼妍
如不服本判決，應於送達後20日內，向本院提出上訴狀並表明上
訴理由，如於本判決宣示後送達前提起上訴者，應於判決送達後
20日內補提上訴理由書（須附繕本）。如委任律師提起上訴者，
應一併繳納上訴審裁判費。
以上為正本係照原本作成。
中　　華　　民　　國　　111 　年　　2 　　月　　25　　日
                                書記官  陳貴卿
附表：
折舊時間           金額
第1年折舊值        403,213×0.369=148,786
第1年折舊後價值    403,213-148,786=254,427
第2年折舊值        254,427×0.369=93,884
第2年折舊後價值    254,427-93,884=160,543
第3年折舊值        160,543×0.369=59,240
第3年折舊後價值    160,543-59,240=101,303
第4年折舊值        101,303×0.369=37,381
第4年折舊後價值    101,303-37,381=63,922
第5年折舊值        63,922×0.369×(9/12)=17,690
第5年折舊後價值    63,922-17,690=46,232